【裁判字號】    92,上易,937
【裁判日期】    920916
【裁判案由】    竊盜
【裁判全文】
臺灣高等法院臺中分院刑事判決                    九十二年度上易字第九三七號
    上  訴  人  臺灣南投地方法院檢察署檢察官
    被      告  丁○○○
    選任辯護人  許哲嘉
    被      告  辛○○
                癸○○
                丙  ○
                壬○○
右上訴人因被告等竊盜案件，不服臺灣南投地方法院九十一年度易字第五三０號中華
民國九十二年一月二十八日、九十二年三月十三日第一審判決（起訴案號：臺灣南投
地方法院檢察署九十年度偵字第三一九三號），提起上訴，本院判決如左：
      主  文
上訴駁回。
      理  由
一、公訴意旨略以：丁○○○為敦皇企業有限公司（下稱敦皇公司）之負責人，於南
    投縣信義鄉明德村陳有蘭溪與郡坑溪交匯處之堤防旁設置敦皇砂石場，設有洗砂
    及碎解等設備生產砂石，民國九十年七月底桃芝颱風帶來洪水，將丁○○○所經
    營之上開砂石場地基沖毀三分之二，丁○○○乃先於同年八月十七日，以敦皇企
    業有限公司之名義，寄發蘭字九０字第００三號函向經濟部水利處第四河川局（
    下稱第四河川局）陳情，請求「因桃芝颱風帶來大量土石流，造成主流變遷，危
    及明德堤防後之人民生命安全，請准予先行以僱工方式移導水路」，獲第四河川
    局同意，並補助新臺幣（下同）十萬元。詎丁○○○獲准自行先僱工移導水路後
    ，竟基於意圖為自己不法所有之犯意，自九十年八月一日起，以每日一萬二千元
    之價格僱用不知情之挖土機司機丁國英、徐世優及廖昆城三人（丁、徐、廖三人
    處分不起訴），在原判決附圖標示一之位置移導水路，再僱用砂石車司機辛○○
    、癸○○、丙○、壬○○四人，駕駛ＧＤ─三三三號、三Ｋ─三一一號、九Ｋ─
    ０五九號、三Ｋ─一三七號砂石車，將挖土機司機自附圖一挖取之砂石載往敦皇
    砂石場附圖標示二之位置傾倒、堆置遭衝毀處之地基，以利敦皇砂石場重新開廠
    及營業。嗣於九十年八月二十九日十五時三十分許，當場為南投縣警察局信義分
    局查獲；因認丁○○○、辛○○、癸○○、丙○、壬○○涉有刑法第三百二十條
    第一項之竊盜罪嫌。
二、按犯罪事實應依證據認定之，無證據不得推定其犯罪事實，刑事訴訟法第一百五
    十四條定有明文。本件公訴人認被告丁○○○、辛○○、癸○○、丙○、壬○○
    涉有右記罪嫌，係以：被告丁○○○已坦承僱用不知情之挖土機司機丁國英、
    徐世優、廖昆城三人在原審判決標示一之位置移導水路，並僱用被告辛○○、癸○○、丙○、壬○○四人駕駛砂石車將砂石載往附圖標示二之位置傾倒。公訴
人至現場勘驗結果，被告丁○○○所指之築堤處，均為原敦皇砂石場遭沖毀之地
    基。依勘驗之結果，被告丁○○○所稱之護堤距敦皇砂石場約五十至一百公尺
    左右，與場區連成一體，除砂石場之辦公室及營業設備外，無其他住家或公司，
    整個堤防（即敦皇砂石場之地基）緊臨濁水溪河床，高度自八公尺至十五公尺不
    等，該選洗設備旁之面積更高達一千五百平方公尺（體積至少一萬二千立方公尺
    以上），所稱護堤上皆已堆置敦皇砂石場之砂石，顯示回填之位置皆被告丁○○○經營之砂石場所使用。被告辛○○等四人已詳閱第四河川局之相關文件，已
    知被告丁○○○僅有移導水路之權，並無將挖採之砂石置於敦皇砂石場地基之權
    利。並有第四河川局九十年八月二十四日九０水利四管字第０九０五００五一
    六三號函、現場查緝照片、蒐證錄影帶可資佐證。惟訊之被告丁○○○雖不否認
    僱用丁國英、徐世優、廖昆城及被告辛○○、癸○○、丙○、壬○○，分別駕駛
    推土機及砂石車挖取及載運砂石之事實，但堅決否認有何盜採砂石之犯行，辯稱
    ：土石流夾帶之土石不具經濟價值，且本件曾向第四河川申請移導水路，所有砂
    石均用於築臨時堤防之用等語。被告辛○○、癸○○、丙○、壬○○固坦承駕駛
    砂石車載運砂石，但亦否認有何犯行，辯稱：因被告丁○○○持有合法文件，渠
    等不知內情等語。
三、經查：
  (一)首應審究者，為本件被告丁○○○將自河川挖起之砂石所堆置之位置。本件公訴
    人於九十一年六月二十一日（案發後一年左右）至現場勘驗被告丁○○○堆置砂
    石之位置，並製作勘驗筆錄，茲將勘驗筆錄照錄如下：「一、請丁○○○指明當
    天砂石車傾倒砂石位置（命警拍照），丁○○○指出臨時護堤處，離事務所約五
    十公尺，靠近河川處（命警拍照並攝影），其並指出當時位置係陶支（桃芝之誤
    ）颱風造成而堆置，離河道高約八米（經以尺丈量）。二、丁○○○主張其中有
    一砂石車是要載至臨時護堤處。三、被告主張壩頭以東部分已被颱風沖走，所以
    是為了做護堤用（庭呈照片二張，另命警拍照），臨時護堤約高十二米左右。四
    、丁○○○表示當時是做臨時護堤，並非採。五、經詢丁○○○目前堤區內之
    砂石及護提砂石為何人所有，李女表示是其所有（命警拍照）。六、經詢律師並
    無其他意見。七、現場面積（護堤）約一五００平方公尺，長一百公尺，寬十五
    公尺（據丁○○○表示）」（偵查卷第一三五頁），上開勘驗筆錄雖有命警拍照
    之記載多處，惟並無相關照片可稽，而僅於勘驗筆錄之後附有機具所在位置之照
    片二張（偵查卷第一三六頁），從上開勘驗筆錄之記載，並無法證明被告丁○○○堆置砂石之位置，即屬公訴人起訴書所載之附圖標示二該處。應更進一步說明
    者，公訴人起訴書雖然附有光波工程顧問有限公司於九十年九月一日至現場測量
    之成果圖，並標示被告丁○○○堆置砂石之位置為起訴書附圖標示二所在之位置
    ，但上開測量成果圖係經濟部水利處第四河川局巡防人員乙○○、甲○○於九十
    年八月二十九日接獲南投縣警察局信義分局請求協同取締盜採之電話後，指示測
    量公司進行測量，但在進行測量之時，僅在測量挖採土石之位置，而未特別指出
    被告丁○○○堆置砂石之位置，此已據證人乙○○於本院證稱：「：：：信義分
    局要偵辦需要，案發當天即八十九年八月二十九日晚上我們接到通知到現場，分
    局人員告訴我們說需要測量，我們就請測量公司測量，當時我們是依據刑事局人
    員告訴我們採挖的範圍，我們再請測量人員測量：：：」、「（他字卷第一八一
    頁至一八二頁起訴書之附圖）是我親自送到地檢署的。橙色框起來的表示開挖土
  石作業的地方，這是測量公司所測量的，至於標示機具範圍的部分也是測量公司
    測的」、「沒有（指我沒有告訴測量公司填土的範圍也是放機具的範圍）。我沒
    有發現填土的範圍，我是接到信義分局的通知才到現場」等語甚明（本院卷第九
    十五頁、第九十六頁），公訴人所指被告丁○○○堆置砂石處即為起訴書附圖標
    示二所示之位置，與測量之成果有何關聯，甚屬可疑。
  (二)原審法院至現場勘驗時，第四河川局戊○○證稱：「當時是桃芝颱風來襲，導致
    陳有蘭溪水流東移，而所帶來的土石流自敦皇砂石場對岸山谷流下，沖刷被告的
    廠區（敦皇砂石場），所以被告丁○○○有申請要疏導水路，當時准予十萬元補
    貼，其餘由被告自行負擔，而移導水路挖起的土石，是要沿著明德堤防倒，（九
    十他字第七二二號卷第一一二頁第一張照片即緊臨護堤），這是為了能有保護措
    施，而敦皇砂石場的邊緣銜接明德堤防用地」等語綦詳（原審卷第五十六頁），
    證人即負責蒐證之信義分局刑事組組長子○○證稱：「：：：當初被告等人所挖
    取的砂石是倒在（九十他字第七二二號卷第一一二頁第一張照片）斜坡上：：：
    」（原審卷第五十六頁），於本院調查時稱供稱：「當時是在偵查他字卷第一一
    二頁、一一０頁照片所示最外側的斜坡倒」、「沒有發現挖起來的土石堆在機具
    的下方」（本院卷第七十七頁、第七十八頁），依上開證人所供，被告丁○○○
    傾倒砂石之位置，與公訴人所指之位置亦不相符，公訴人推論砂石回填之位置皆
    歸被告丁○○○經營之砂石場所使用，尚嫌無據。
  (三)再公訴人依本案偵查蒐證所得之照片、錄影帶，認被告等人將移導水路挖取之砂
    石回填在敦皇砂石場，然偵查卷中所附之現場照片雖分別標示有來德公司或敦皇
    公司，惟於九十一年十一月十三日原審法院勘驗現場時，蒐證之證人子○○、信
    義分局巡官己○○、警員庚○○、林嘉鋒均無法確認照片中之砂石車為何業者所
    有，甚且無法確定傾倒砂石之場區為何業者所有，亦據證人子○○證述在卷（原
    審卷第五十六頁）；公訴人於九十年九月二十八日就蒐證錄影帶進行勘驗之結果
    ，雖可證明有挖土機在河川挖取土石，並有被告癸○○所駕砂石車在場，然並無
    將所挖取之土石載往敦皇砂石場之不法情事，此觀該筆錄即明（偵查卷第一一五
    頁），前開蒐證照片、錄影帶顯不足證明被告丁○○○等人將移導水路所挖取之
    土石回填在敦皇砂石場之事實。
  (四)證人戊○○於本院證稱：「堆置土石的地方還沒有建造堤防，我請他們（指丁○○○等）放在現有明德提防延伸線的地方，是顧慮到將來如果要建明德堤防，可
    以省去堤心還要再填土」、「（被告丁○○○傾倒土石的他字卷第一一０頁、第
    一一二頁所示最外側斜坡是否為明德堤防的延伸線？）要實際測量才知道，但是
    實際位置差不多」等語甚明（本院卷第七十六頁、第七十七頁）；再被告丁○○○指示傾倒砂石之位置，據證人丁國英於稱：「開採砂石是要運往敦皇砂石場外
    河道堆置，是丁○○○要我們這樣做，無人購買」（他字卷第六十五頁背面）；
    證人廖昆城證稱：「：：：我只知道把砂石挖取後載往河邊傾倒，不知有人購買
    」等語（他字卷第三十三頁背面），亦與證人子○○所稱最外側斜坡相符，被告
    丁○○○既係依指示將挖取之砂石傾倒在明德堤防之延伸線上，即使因被告丁○○○之敦皇砂石場所在之位置緊臨明德堤防後而受有利益，亦難認為被告有何為
    自己不法所有之意圖。被告丁○○○既無公訴人所指之盜採砂石之行為，則被告
    辛○○、癸○○、丙○、壬○○等人受被告丁○○○之雇用，亦難認為有何竊盜
    犯行。
四、綜合前述以觀，本件並無積極證據足以證明採自標示一之土石，已填於敦皇砂石
    場供被告丁○○○私人使用，原審以不能證明被告丁○○○、辛○○、癸○○、
    丙○、壬○○犯罪，而為被告無罪之諭知，即無不合；公訴人上訴意旨略以原審
    未儘調查之能事云云，指摘原審判決不當，為無理由，應予駁回。
五、被告辛○○、壬○○經合法傳喚，無正當理由不到庭，不待其陳述逕行判決。
六、依刑事訴訟法第三百七十一條、第三百六十八條，判決如主文。
本案經檢察官丑○○到庭執行職務。
中      華      民      國    九十二    年      九      月     十六     日
                                   臺灣高等法院臺中分院刑事第十庭
                                         審判長法  官  林  照  明
                                               法  官  蔡  名  曜
                                               法  官  王      銘
右正本證明與原本無異。
不得上訴。
                                               書記官  王  麗  珍
中      華      民      國    九十二     年      九      月    十八     日
                                                                        Ｆ


司法院資訊處製作；財團法人民間司法改革基金會備份。
